【裁判字號】    94,訴,2688
【裁判日期】    950125
【裁判案由】    毒品危害防制條例
【裁判全文】
臺灣板橋地方法院刑事判決              94年度訴字第2688號
公  訴  人  臺灣板橋地方法院檢察署檢察官
被      告  甲○○
上列被告因毒品危害防制條例案件，經檢察官提起公訴（94年度
核退毒偵字第2226號），本院判決如下：
    主  文
甲○○施用第一級毒品，處有期徒刑陸月，如易科罰金，以佰
元折算壹日。
    事  實
一、甲○○前因施用毒品案件，經本院以九十二年度毒聲字第三
    六二一號裁定送觀察、勒戒後，因認無繼續施用毒品之傾向
    ，業經臺灣板橋地方法院檢察署檢察官以九十三年度毒偵緝
    字第一二○號不起訴處分確定，並於九十三年三月三十一日
    釋放出所。詎甲○○猶不知悔改，竟又基於施用第一級毒品
    海洛因之犯意，於上開觀察、勒戒執行完畢釋放後之五年內
    即於民國九十四年九月七日上午某時許在臺北縣永和市○○
    街二十五號四樓住處，以將海洛因摻入香菸內點燃後吸用之
    方式，施用第一級毒品海洛因一次。嗣於九十四年九月七日
    上午十時四十五分在上址，經警持搜索票執行搜索，扣得其
    所有非供本件施用毒品所用之注射針筒一支、塑膠分裝杓四
    支，並採集其尿液送驗而查獲上情。
二、案經臺北縣政府警察局移送臺灣板橋地方法院檢察署檢察官
    偵查起訴。
    理  由
一、被告甲○○固於偵查及本院準備程序時否認前揭犯罪事實，
    辯稱：其有糖尿病，有時頭痛會服用感冒藥水云云，惟於本
    院審理時坦承上情不諱，經查：
（一）被告於九十四年九月七日所採集之尿液，經送台灣檢驗科
      技股份有限公司以酵素免疫分析法篩檢、氣相層析質譜儀
      分析法確認，檢驗結果認該尿液中呈嗎啡陽性反應，此有
      該公司九十四年九月二十日CH/二○○五/九○二七八號濫
      用藥物尿液檢驗報告、臺北縣政府警察局刑警隊偵辦毒品
      案件尿液代碼表各一紙附卷可稽（臺灣板橋地方法院檢察
      署九十四年度核退毒偵字第二二二六號偵查卷第二頁、第
      二十四頁），復經被告於警詢時供認上開尿液為其親自排
      集封瓶無誤。且查：
  １、海洛因施用入人體後水解還原成嗎啡，再循嗎啡之代謝方
      式排出體外，業據行政院衛生署藥物食品檢驗局以七三藥
      檢壹字第○三○二二一號函說明綦詳，且尿液中能否驗出
      嗎啡陽性反應，與其投與量、投與途徑、採尿時間、個人
      體質及檢測方法之靈敏度有關，國外曾有文獻報導注射六
      毫克之海洛因鹽酸鹽，其代謝物嗎啡之平均可檢出時限約
      為二十六小時，亦經行政院衛生署藥物食品檢驗局於八十
      一年九月八日以（八一）藥檢壹字第八一一四八八五號函
      釋明在案。前揭尿液檢驗報告載明係以GC/MS（即氣相層
      析質譜儀分析法）方法作為確認檢驗之方式，而該方法之
      原理係檢品經氣化後，通過層析管分離純化，再將純化後
      之成分循序送入質譜儀做個別鑑定。因質譜儀所測定之圖
      譜，在化學上被公認具有指紋特性，故可據以完全判定該
      檢品係為何種化合物。是以氣相層析質譜儀（GC/MS）作
      藥物及其代謝產物之定性及定量分析，幾乎不會有偽陽性
      反應產生，此經台北榮民總醫院於八十三年四月七日以八
      三北總內字第三○五九號函釋明在案。準此被告之尿液經
      以氣相層析質譜儀分析法檢驗，既係呈嗎啡陽性反應，顯
      見被告應有在前揭犯罪時間施用第一級毒品海洛因之行為
      甚明。
  ２、至被告雖曾執前詞為辯，惟其先於九十四年九月七日警詢
      時坦承施用第一級毒品海洛因，其後於偵查時雖否認施用
      犯行，然並未提及曾服用感冒藥水或其身罹糖尿病症與尿
      液呈嗎啡陽性反應之關聯性，詎於本院準備程序中翻稱：
      其因患糖尿病注射胰島素，且有時頭痛會服用感冒藥水始
      造成上開鑑驗結果云云，被告就此等重要關鍵事項，先後
      供述之內容竟顯有歧異矛盾，況胰島素或感冒藥水等藥物
      顯不可能含有毒品海洛因成分，依上開說明，本案送驗尿
      液既經被告親自排集、清洗、封瓶，且經氣相層析質譜儀
      分析法複驗結果，已排除非其尿液及因服用藥物導致呈毒
      品偽陽性反應之可能，被告於採尿前之二十六小時內，有
      施用海洛因之行為，事證明確，已如前述，足見其所為辯
      解，純係事後圖卸推托之詞，要無足採。
（二）被告前因施用毒品案件，經觀察、勒戒後，認無繼續施用
      毒品之傾向，由臺灣板橋地方法院檢察署檢察官以九十三
      年度毒偵緝字第一二○號不起訴處分確定，並於九十三年
      三月三十一日釋放出所。有上開不起訴處分書、臺灣高等
      法院被告前案記錄表各一份在卷可參，是被告於觀察、勒
      戒執行完畢後，五年內再犯本件施用第一級毒品罪之事實
      ，堪以認定。
（三）綜上卷附之各項文書、扣案證物等補強證據已足資擔保被
      告於本院審理中所為之上開任意性自白之真實性，依刑事
      訴訟法第一百五十六條第一項、第二項之規定，自得據被
      告前開任意性自白及各該補強證據相互利用，認本件事證
      明確，被告犯行洵堪認定，應予依法論科。
二、查海洛因屬毒品危害防制條例第二條第二項第一款所規定之
    第一級毒品，核被告所為，係犯毒品危害防制條例第十條第
    一項施用第一級毒品罪。被告持有毒品，復進而施用，其持
    有毒品之低度行為，為施用毒品之高度行為所吸收，均不另
    論罪。本院審酌被告施用毒品，足以戕害其身心，滋生其他
    犯罪，惡化治安，嚴重損及公益，且被告前曾因施用毒品，
    業經觀察、勒戒執行完畢釋放，仍未戒斷其施用毒品之惡習
    ，竟再為本件施用毒品犯行，顯見其不思悔改，及其犯後坦
    承犯行，而其施用毒品行為於本質上係屬自我戕害行為，反
    社會性之程度應屬較低等一切情狀，量處如主文所示之刑，
    並諭知易科罰金之折算標準，以資懲儆。又扣案注射針筒一
    支，經參酌被告於警詢及本院審理時所供稱：其施用海洛因
    之方式，係將海洛因摻入香菸內點燃吸用之情，則被告陳稱
    ：扣案已使用過之注射針筒一支，係其所有供注射胰島素所
    用之物等語，應堪採信，爰不予宣告沒收；至扣案塑膠杓子
    四支，係以吸管修剪而成，其用途不一，且被告始終堅稱係
    家中小孩玩物，否認為分裝或挑揀海洛因所用，其內並無海
    洛因殘渣等語明確，復無其他證據足以證明該扣案注射針筒
    確係被告供施用海洛因所用或預備之物，亦不予宣告沒收，
    併此敘明。
據上論斷，應依刑事訴訟法第二百九十九條第一項前段，毒品危
害防制條例第十條第一項，刑法第十一條前段、第四十一條第一
項前段，罰金罰鍰提高標準條例第二條，判決如主文。
本案經檢察官葉志飛到庭執行職務。
中    華    民    國     95   年    1     月    25    日
                刑事第二庭  審判長法  官  李  釱  任
                                  法  官  徐  子  涵
                                  法  官  劉  安  榕
上列正本證明與原本無異。
如不服本判決，應於判決送達後十日內向本院提出上訴狀（應附
繕本），上訴於臺灣高等法院。
                                  書記官  楊  馥  如
中    華    民    國     95   年    1     月    25    日
附錄本案論罪科刑法條全文：
毒品危害防制條例第10條第1項
施用第一級毒品者，處6月以上5年以下有期徒刑。


司法院資訊處製作；財團法人民間司法改革基金會備份。
